【裁判字號】    97,簡上,1498
【裁判日期】    980227
【裁判案由】    毒品危害防制條例
【裁判全文】
臺灣板橋地方法院刑事判決            97年度簡上字第1498號
上  訴  人
即  被  告  甲○○
                    （現另案
上列上訴人因違反毒品危害防制條例案件，不服本院九十七年度
簡字第八六七六號中華民國九十七年十一月二十四日第一審判決
（聲請案號：九十七年度毒偵字第七七六四號），提起上訴，本
院管轄之第二審合議庭判決如下：
    主  文
上訴駁回。
    事  實
一、甲○○前因施用毒品違反毒品危害防制條例案件，經檢察官
    送勒戒處所觀察、勒戒後，因認無繼續施用毒品之傾向而執
    行完畢釋放，並由臺灣板橋地方法院檢察署檢察官以八十八
    年度偵字第一三五九九號、八十八年度毒偵字第二一一號為
    不起訴處分確定。復同因施用毒品違反毒品危害防制條例案
    件，經檢察官送勒戒處所觀察、勒戒後，因仍認無繼續施用
    毒品之傾向，於民國八十九年八月四日執行完畢而釋放，並
    由臺灣板橋地方法院檢察署檢察官以八十九年度毒偵緝字第
    五八五號、第五八六號、第五八七號及八十九年度毒偵字第
    四六四九號為不起訴處分確定。另因轉讓毒品違反毒品危害
    防制條例案件，經臺灣士林地方法院以八十九年度訴字第一
    四五號判處有期徒刑八月確定；再因搶奪案件，經同法院以
    八十九年度訴字第二八五號判處有期徒刑四年十月確定，嗣
    與前開宣示之有期徒刑八月合併定應執行刑為有期徒刑五年
    四月，經發監執行，於九十二年十月二十四日假釋。惟於假
    釋期間內，又因竊盜案件，經本院以九十三年度簡上字第六
    一九號判處有期徒刑一年四月確定；再因持有毒品違反毒品
    危害防制條例案件，經本院以九十四年度簡字第四五○號判
    處有期徒刑四月確定；復因施用毒品違反毒品危害防制條例
    案件，經本院以九十四年度易字第二八一號判處有期徒刑七
    月及四月確定；另因贓物及偽造文書案件，經本院以九十四
    年度訴字第八九九號判處有期刑三月及一年二月確定；再因
    贓物案件，經本院以九十五年度簡字第五五九一號判處有期
    徒刑三月確定；以上宣示之有期徒刑嗣經減刑及定應執行刑
    為有期徒刑一年十月十五日，並與前開經撤銷假釋之殘刑接
    續執行，於九十七年三月二十六日再獲假釋，假釋期間應至
    九十七年七月二十九日期滿（以上罪刑之執行於本件均不構
    成累犯）。
二、甲○○基於施用第二級毒品之犯意，於九十七年七月二十六
    日十一時五十分為警採集尿液前回溯九十六小時內某時（不
    含自九十七年七月二十五日十五時起至翌日即同年月二十六
    日十一時五十分止為警查獲而接受調查之期間），在不詳地
    點，以不詳之方式施用第二級毒品甲基安非他命乙次。嗣於
    九十七年七月二十五日十五時許，在臺北市○○路二七七號
    前，經警查獲甲○○及其同行友人陳志偉，並在陳志偉身上
    起獲其單獨所有之甲基安非他乙小包（淨重一點二公克，陳
    志偉所涉違反毒品危害防制條例案件另由臺灣臺北地方法院
    檢察署檢察官偵查），經警採集甲○○尿液囑託鑑定後，發
    覺其尿液檢體呈甲基安非他命陽性反應而查獲。
三、案經臺北市政府警察局中山分局移送臺灣臺北地方法院檢察
    署檢察官呈臺灣高等法院檢察署檢察長移轉臺灣板橋地方法
    院檢察署檢察官偵查聲請簡易判決處刑。
    理  由
一、犯罪事實之認定：
  (一)訊之被告甲○○矢口否認有何施用毒品之犯罪事實，辯以其
    在前案之後未再為吸用毒品，可能係於案發當天中午在陳志
    偉家待了二、三小時，因陳志偉施用甲基安非他命，伊吸入
    所吐之二手煙氣，以致驗尿結果呈甲基安非他命陽性反應，
    另警察採集尿液檢體時，伊並未自己封瓶，而僅係在封條上
    蓋指印而已。經查：
    1.被告於九十七年七月二十五日十五時許，經警在臺北市○
      ○路二七七號前查獲，並於同年月二十六日十一時五十分
      由警採集尿液檢體囑託鑑定之事實，為被告所自承在卷，
      而其所採尿液經囑託臺灣尖端先進生技醫藥股份有限公司
      鑑定結果，呈甲基安非他命陽性反應，有該公司九十七年
      八月八日濫用藥物檢驗報告及臺北市政府警察局偵辦毒品
      案件尿液檢體委驗單附卷可稽。按依相關文獻資料，甲基
      安非他命經口服投與後約百分之七十於二十四小時內自尿
      中排出，約百分之九十於九十六小時內自尿中排出，由於
      目前國內尿液中甲基安非他命之檢驗僅為鑑定其是否陽性
      反應，尚未定其含量，且甲基安非他命成分之檢出與其投
      與方式、投與量、個人體質、採尿時間與檢測儀器之精密
      度等諸多因素有關，因此僅憑尿液中呈安非他命陽性反應
      ，並無法確實推算吸食時間距採集時間之長短，惟依上述
      資料推斷，最長可能不會超過四日，此有行政院衛生署藥
      物食品檢驗局八十一年二月八日（八一）藥檢壹字第一一
      五六號函可參，被告於九十七年七月二十六日十一時五十
      分採尿送驗結果，既呈甲基安非他命陽性反應，依上開說
      明，其於該採尿時往前回溯九十六小時即四日之時間內，
      必曾施用甲基安非他命（然其於九十七年七月二十五日十
      五時為警查獲時起至翌日即同年月二十六日十一時五十分
      採集尿液時止之期間內，因受警調查犯罪，當無為施用毒
      品之可能，是其施用甲基安非他命之時間應將上開期間排
      除）。
    2.被告雖尚以前開情詞置辯，惟：
      (1)本件採尿過程係由被告在採尿室自行留下兩瓶尿液，由
        被告自己親手將尿液檢體瓶拿到辦公桌上，之後由員警
        填寫編號並封緘，封緘時被告亦在旁觀看，接著由被告
        在封條上蓋指印，再由被告自己親手拿著尿液檢體瓶放
        置到檢體冰櫃內，承辦人員再將冰櫃上鎖，之後由分局
        人員及檢驗公司人員聯絡送驗事宜等情，業據證人即當
        時陪同被告採集尿液檢體之警員乙○○到庭結證明確（
        參本院審判筆錄第三頁、第四頁）；被告亦坦認當時有
        在旁觀觀看警察封緘且由其本人將尿液檢體瓶拿到冰櫃
        （參本院審判筆錄第五頁）。而經本院當庭勘驗被告尿
        液檢體瓶結果，該尿液檢體係以圓柱形塑膠盒盛裝，外
        盒完整，尚有送驗單位、臺灣尖端公司及板橋地檢署加
        封之封條，送驗單位封條上並蓋有「受檢者左拇指印」
        （參本院審判筆錄第六頁），足認該尿液檢體封緘完整
        無缺。則依上開證人乙○○之證述、被告供述及本院勘
        驗結果，本件警察對被告採集尿液之過程並無何瑕疵可
        指，被告辯稱其僅在封條上蓋指印而未自己封瓶云云，
        並不影響本件尿液檢體採集過程與嗣後檢驗之正確性。
      (2)又吸入煙毒或安非他命之二手煙，在文獻上雖尚無能否
        由尿液中檢驗出煙毒或安非他命反應之研究報告，然依
        法務部調查局檢驗煙毒或安非他命案件經驗研判，若非
        長時間與吸毒者直接相向且存心大量吸入吸毒者所呼出
        之煙氣，以二手煙中可能存在之低劑量煙毒或安非他命
        ，應不致在尿液中檢驗出煙毒或安非他命反應，此有法
        務部調查局八十二年八月六日（八二）發技一字第四一
        五三號函可按；又依臺北榮民總醫院毒藥物諮詢中心意
        見，據該院之經驗，尚無因被動吸入毒品而致尿液驗出
        的案例，目前僅有被動吸入大麻之報告，而該項研究認
        為一般吸食方式之二手煙（即被動吸入大麻），並不會
        使免疫抗體方法之檢驗呈陽性反應，此亦有該院八十一
        年四月六日函附卷足參。上開二單位均具毒品檢驗之專
        業技術及經驗，是其所為前述意見堪認正確，本件被告
        自稱係在友人住處內待了兩、三小時而吸到二手煙氣云
        云，然被告非惟就此未能舉證以實其說，且茍非被告直
        接相向且存心大量吸入吸毒者所呼出之煙氣，亦不致使
        其尿液檢驗呈安非他命陽性反應，是被告自無可能僅因
        與吸毒之人同處一室不慎吸入吸毒者出之煙氣而使其尿
        液出現安非他命陽性之反應，況被告亦於審理中自陳當
        時尚刻意躲到旁邊以避免吸入友人所吐煙氣，並無故意
        大量吸入友人所呼出煙氣之情形等語（參本院準備程序
        筆錄第三頁），依上述說明，被告所辯實屬圖卸之詞，
        無足採信，是以被告自九十七年七月二十六日十一時五
        十分為警採集尿液前回溯九十六小時內某時（不含自九
        十七年七月二十五日十五時起至翌日即同年月二十六日
        十一時五十分止為警查獲而接受調查之期間），在不詳
        地點以不詳之方式施用第二級毒品甲基安非他命之事實
        ，堪為認定。
    3.再查被告前曾因施用毒品違反毒品危害防制條例案件，經
      檢察官送勒戒處所觀察、勒戒後，因認無繼續施用毒品之
      傾向而執行完畢釋放，並由臺灣板橋地方法院檢察署檢察
      官以八十八年度偵字第一三五九九號、八十八年度毒偵字
      第二一一號為不起訴處分確定；復同因施用毒品違反毒品
      危害防制條例案件，經檢察官送勒戒處所觀察、勒戒後，
      因仍認無繼續施用毒品之傾向，於民國八十九年八月四日
      執行完畢而釋放，並由臺灣板橋地方法院檢察署檢察官以
      八十九年度毒偵緝字第五八五號、第五八六號、第五八七
      號及八十九年度毒偵字第四六四九號為不起訴處分確定；
      再因施用毒品違反毒品危害防制條例案件，經本院以九十
      四年度易字第二八一號判處有期徒刑七月及四月確定等情
      ，亦有臺灣高等法院被告前案紀錄表附卷足據。
    4.是以本件事證明確，被告於觀察勒戒執行完畢釋放後五年
      後三犯以上施用甲基安非他命之犯行，堪為認定，應予依
      法論科。
二、論罪科刑之法律適用：
  (一)按甲基安非他命為毒品危害防制條例第二條第二項第二款所
    定之第二級毒品，核被告甲○○所為，係犯同條例第十條第
    二項之施用第二級毒品罪。其施用前後持有甲基安非他命之
    低度行為均為施用之高度行為所吸收，不另論罪。
  (二)原審以被告犯行明確，依刑事訴訟法第四百四十九條第一項
    前段、第三項、第四百五十四條第二項、毒品危害防制條例
    第十條第二項、刑法第十一條前段、第四十一條第一項前段
    ，量處有期徒刑四月，並諭知如易科罰金以新臺幣一千元折
    算乙日，其認事用法，核無不合，量刑亦屬妥適。被告上訴
    意旨指摘原判決違誤，求予撤銷改判，為無理由，應予駁回
    。
據上論斷，應依刑事訴訟法四百五十五條之一第一項、第三項、
第三百六十八條，判決如主文。
本案經檢察官陳伯均到庭執行職務。
中    華    民    國    98    年    2     月    27    日
                    刑事第九庭  審判長法  官  林海祥
                                      法  官  許炎灶
                                      法  官  楊博欽
以上正本證明與原本無異
如不服本判決應於送達後十日內向本院提出上訴狀
                                      書記官  呂妍旻
中    華    民    國    98    年    2     月    27    日
附錄本案論罪科刑法條全文：
毒品危害防制條例第十條
  施用第一級毒品者，處六月以上五年以下有期徒刑。
  施用第二級毒品者，處三年以下有期徒刑。


司法院資訊處製作；財團法人民間司法改革基金會備份。
